臺灣高等法院民事判決
                                     108年度勞上字第59號
上  訴  人  桃園市平鎮國際青年商會

法定代理人  張淙涵  
訴訟代理人  陳鼎正律師
被  上訴人  謝慧娟  

訴訟代理人  陳祖德律師
上列當事人間請求確認僱傭關係存在等事件，上訴人對於中華民
國108年2月22日臺灣桃園地方法院107年度勞訴字第58號第一審
判決提起上訴，本院於108年12月11日言詞辯論終結，判決如下
：
    主  文
原判決廢棄。
被上訴人在第一審之訴駁回。
第一、二審訴訟費用由被上訴人負擔。
    事實及理由
一、被上訴人主張：伊自民國97年3月20日起至107年2月28日止
    受僱上訴人擔任秘書，工作時間為週一至週五之下午1時至5
    時，自106年7月起每月工資增為新臺幣（下同）1萬6,000元
    ，每年加發1個月年終獎金。詎上訴人於106年12月9日以lin
    e通知伊變更勞動條件，延長工作時間自上午8時至下午5時
    ，工資減為年薪12萬元，並取消年終獎金，命伊於3日內回
    覆是否接受，此工作條件之變更不利於伊，伊於107年1月9
    日回覆不同意，上訴人竟於107年1月23日通知伊至107年2月
    28日終止勞動契約。上訴人於伊受僱期間未依勞工保險條例
    為伊投保勞、健保，亦未依勞工退休金條例規定按月提繳退
    休金至伊之勞保專戶，其違反法令在先，又單方變更不利於
    伊之勞動條件，伊拒絕後竟片面終止勞動契約，爰依兩造間
    勞動契約提起訴訟，聲明：確認兩造間僱傭關係存在，被上
    訴人應自107年3月1日起至上訴人復職日之前1日止，按月於
    次月末日前給付1萬6,000元，及自各期給付日之翌日起至清
    償日止，按年息5%計算之利息。原審為被上訴人勝訴判決，
    上訴人不服，提起上訴。答辯聲明：上訴駁回。
二、上訴人則以：兩造間之僱傭契約為一年一聘，雖未簽立書面
    契約，然被上訴人係辦理理事長交辦之特定性、短期性工作
    ，隨各屆理事長共進退，若理事長任期屆滿，次屆未續聘，
    僱用期間即屆滿，為定期性契約。伊因會務支出太大，不堪
    虧損，已與被上訴人協商調降薪資，被上訴人不接受，兩造
    就勞動條件之改變並未合意，伊為不續聘之意思表示，依勞
    動基準法（下稱勞基法）第11條第1款規定通知被上訴人終
    止勞動契約，符合解僱最後手段性原則，合理有據。況被上
    訴人已受領預告工資，同意終止勞動契約，卻事後反悔，顯
    失誠信等，資為抗辯。上訴聲明：㈠原判決廢棄。㈡上開廢棄
    部分，被上訴人在第一審之訴駁回。
三、查被上訴人自97年3月20日起至107年2月28日受僱上訴人擔
    任秘書，工作時間為週一至週五之下午1時至5時，自106年7
    月起每月工資1萬6,000元，每年加發1個月年終獎金，上訴
    人於106年12月9日以line通知被上訴人變更勞動條件，工作
    時間延長自上午8時至下午5時，工資減為年薪12萬元及取消
    年終獎金，被上訴人於107年1月9日回覆不同意變更勞動條
    件，上訴人於107年1月23日通知被上訴人工作至107年2月28
    日終止勞動契約等，有勞動部勞工保險局107年3月8日函、
    上訴人之秘書處行政人員工作規範、2017年第41屆第二次理
    監事聯席會議記錄、line通話紀錄、2018年秘書續聘條件書
    面說明回覆及回執、第32屆至第42屆理監事會議紀錄等可稽
    （見原審卷一第6至17、50至58、63至123頁），且為兩造所
    不爭，可信為真。
四、被上訴人主張伊受僱上訴人擔任秘書，為繼續性工作之不定
    期契約，上訴人於107年2月28日終止勞動契約不合法，兩造
    間僱傭關係仍存在，上訴人應給付工資等；為上訴人所否認
    ，並以前詞置辯。經查：
  ㈠本法於左列各業適用之：農、林、漁、牧業。礦業及土石
    採取業。製造業。營造業。水電、煤氣業。運輸、倉儲
    及通信業。大眾傳播業。其他經中央主管機關指定之事業
    。依前項第八款指定時，得就事業之部分工作場所或工作者
    指定適用。本法適用於一切勞雇關係。但因經營型態、管理
    制度及工作特性等因素適用本法確有窒礙難行者，並經中央
    主管機關指定公告之行業或工作者，不適用之。勞基法第3
    條第1項至第3項定有明文。又行政院勞工委員會（現改制為
    勞動部）於97年8月29日以勞動1字第0970130678號公告指定
    工商業團體適用勞基法，並自98年1月1日生效。上訴人為工
    商業團體，故兩造間之勞動契約有勞基法之適用。又勞基法
    第9條第1項規定「勞動契約，分為定期契約及不定期契約。
    臨時性、短期性、季節性及特定性工作得為定期契約；有繼
    續性工作應為不定期契約。」，又勞基法施行細則第6條第4
    款規定「本法第九條第一項所稱臨時性、短期性、季節性及
    特定性工作，依左列規定認定之：特定性工作：係指可在
    特定期間完成之非繼續性工作。其工作期間超過一年者，應
    報請主管機關核備。」，足見所謂特定性工作，應係指雇主
    為完成某項非繼續性工作，而以完成該項工作為目的而為特
    定勞工之僱用行為，應於僱用之時合意約定。而判斷是否為
    特定性工作，應由勞工所從事之工作內容是否係雇主基於特
    別目的而僱用來認定。如雇主基於特別目的而僱用勞工，該
    勞工所從事之工作即屬特定性工作，而得為定期契約之約定
    。
  ㈡上訴人主張兩造之勞動契約為一年一聘，雖無簽立勞動契約
    ，但是以理事會會議決議每年是否續聘，最開始有跟被上訴
    人說過（見原審卷一第45頁），依證人即上訴人會長張淙涵
    證稱：「…被上訴人之工作內容為政府公文往來、每月開理
    事會、籌備會議程的繕打，若有大型活動，需聯絡會員出席
    狀況，每月開理事會，秘書需要跟著開會，理事會都在晚間
    開會，可能是7點開始到9點以後…」（見原審卷二第5頁），
    被上訴人於原審自承「…每年被告（即上訴人）會更換會長
    ，之後會以會議決議續聘事宜，以及是否更改勞動條件，然
    後就會問我這樣條件可否接受，如果條件不利於我之前勞動
    條件，我們就會以討論方式解決，（後改稱）應該是每年開
    會之前，會先跟我討論新勞動條件，有共識之後，才會召開
    會議，並作成會議決議，決定續聘…」（見原審卷一第45頁
    ），是被上訴人於最初受聘僱時已知兩造間僱傭契約為一年
    一聘，於每年元月份理監事聯席會決議聘任之前，雙方會先
    討論續聘之勞動條件，如有變更勞動條件不利於被上訴人，
    雙方會以協議為之。參照被上訴人自承於97年3月開始受僱
    時，當時上訴人為未適用勞基法之人民團體，人民團體法第
    66條授權訂定之社會團體工作人員管理辦法第8條規定「專
    任工作人員之薪資支給基準、福利事項、保險、資遣、退休
    或撫恤等有關事項，由社會團體視其財務狀況由理事會訂定
    ，提會員（代表）大會通過後實施」，被上訴人於原審提出
    之「平鎮青商會秘書處行政人員工作規範第1條第2項復規定
    「本會秘書處得聘請行政人員一名。於每年元月份理事會
    決議聘任之」（原審卷一第8頁），被上訴人於任職之初即
    與上訴人約定每年由理事會聘任之，性質屬於定期契約，另
    依被上訴人提出之上訴人第37至42屆理監事聯席會議紀錄均
    有就被上訴人之聘僱案為續聘之決議（見原審卷第88至91、
    94至97、50至51、107至109、53至54、56至57頁），益見兩
    造間之勞動契約屬於特定性工作為一年一聘之定期契約甚明
    。
  ㈢雖被上訴人主張依勞基法施行細則規定特定性工作期間超過
    一年者應報請主管機關核備。依上訴人之慣例，由理監事會
    議決議是否續聘伊，伊持續受僱工作9年多，係繼續性工作
    ，至少應視為不定期勞動契約，縱伊遭前任會長驅離，但上
    訴人仍聘僱新秘書，可見伊之工作非短期性或特定性，106
    年12月8日第42屆第3次預備理監事聯席會議已決議續聘伊，
    107年1月2日第42屆第1次理事會議僅對原有勞動條件增加工
    時及減薪等不利於伊之變更，仍通過「續聘」，而伊於107
    年1月9日回覆「依原有勞動條件上班，本人謝慧娟不同意變
    更」，故伊得繼續任職並領取工資，上訴人於107年1月23日
    書面表示於2018年不再聘僱伊，非以虧損為由，亦非資遣，
    均非合法云云。然：
  ⑴被上訴人受僱擔任秘書，工作內容係辦理上訴人每年都不同
    的預定活動計畫，及上訴人會長交辦與理監事會議決議應辦
    事項等工作，每年一聘，係隨各屆理事長之任期而決定續聘
    ，續聘之勞動條件由雙方協議等，為兩造所不爭執（見原審
    卷第49項、本院卷第110項），可見被上訴人從事之工作內
    容係辦理每年度不同預定性計畫活動，為特定性之工作，每
    年續聘前先由雙方協議新的勞動條件，再經由上訴人之理監
    事聯席會議決議續聘，若會長任期屆滿，次屆未續聘，僱用
    期間即屆滿，為定期性契約。上訴人依106年12月8日第42屆
    第三次預備理監事聯席會議決議（見本院卷第132頁）於106
    年12月9日以line通知被上訴人變更勞動條件，延長工作時
    間自上午8時至下午5時，工資減為年薪12萬元，並取消年終
    獎金（見原審卷一第12至14頁），被上訴人於107年1月9日
    以書面回覆不同意變更勞動條件，有2018年秘書續聘條件書
    面說明回覆及回執為證（見原審卷一第15至16頁），被上訴
    人既不同意上訴人所提出之新的勞動條件，兩造就續聘之僱
    傭契約未達成意思表示一致，則原來之定期勞動契約，即因
    聘僱期間屆滿而終止。被上訴人稱伊自97年3月20日起受僱
    上訴人，伊之工作非短期性或特定性，應為繼續性工作，屬
    不定期契約，從未間斷云云，與事實不符，不足採信。
  ⑵上訴人於106年12月8日召開2018年第42屆第三次預備理監事
    聯席會議，討論被上訴人2018年度續聘案，雖決議續聘，惟
    續聘條件係將被上訴人工作職掌及條件更改為：建請研議最
    適切之工時與薪資。無須固定時間到會館，時間自行掌控，
    但需要完成原本之工作內容，例：政府等相關單位公文往來
    ；理事會、月例會、會員大會等，所需之文件、記錄及其他
    相關事宜。接電話時間為上午08:00~下午17:00，需接會長
    及秘書長電話，以便聯絡相關事宜。年薪調整為12萬。（見
    本院卷第132頁），其後107年1月2日之2018年第42屆第一次
    理事會議亦決議追認通過上開議案（見原審卷第283、284頁
    ），上開會議決議續聘之條件已更改工作內容及薪資待遇，
    上訴人係以新的勞動條件為要約，而被上訴人於107年1月9
    日之回覆係不同意上開新的勞動條件之要約（見原審卷第15
    項），可見兩造就新的聘僱契約之勞動條件未達成意思表示
    之一致，勞動契約並未成立。被上訴人稱因上訴人之理事會
    議已決議續聘，伊不同意變更勞動條件，兩造間之勞動契約
    應依原有之勞動條件繼續云云，自不可採。
  ⑶勞基法施行細則第6條第4款關於「特定性工作期間超過一年
    者，應報請主管機關核備」之規定，如雇主未遵守該規定，
    係雇主違反相關規定應受其他刑事或行政處罰之問題，並不
    影響勞雇雙方於訂立勞動契約時約定為定期契約之效力；且
    該款僅規定特定性工作之期間超過一年者，應報請主管機關
    核備，未規定未報請核備者，即應視為不定期契約，難以未
    報請主管機關核備，即認應視為不定期契約。本件係特定性
    之一年一聘勞僱契約，並無上開應報請主管機關核備之適用
    ，亦無視為不定期勞動契約之餘地。
  ⑷至於被上訴人稱上訴人9年來均有結餘，於106年7月理監事通
    過為伊加薪為1萬6,000元，至106年度結算負6,483元，係因
    新會長上任後舉辦活動過多，超出預算支用，107年8月亦然
    ，非可歸責秘書薪水過高，雖新接任之秘書月薪1萬元，但
    該月份經費短絀未改善，係支用財務不當所致，非裁員無法
    繼續經營，本件實因新會長不爽伊不願接受其要求之勞動條
    件，惱羞成怒未再磋商強制解僱伊，始於事後佯稱超支虧損
    等理由解僱伊，且非以資遣方式為之，違反解僱最後手段性
    原則云云。因本件係特定性之定期契約，已因期限屆至而終
    止，故與上訴人是否得以符合勞基法第11條第1項第2款規定
    事由無涉，無庸審究。
  ㈣上訴人於107年1月23日以書面說明通知被上訴人不續聘，並
    自107年2月28日起終止勞動契約，有2018年秘書續聘案書面
    說明可參（見原審卷一第17頁），是兩造間之僱傭關係至10
    7年2月28日終止，僱傭關係已不存在。而上訴人已給付被上
    訴人薪資至107年2月28日止，為兩造所不爭（見本院卷第11
    3頁），是兩造契約既已終止，被上訴人再請求確認兩造間
    之僱傭關係存在及請求上訴人給付薪資，自無依據。
五、綜上所述，被上訴人本於勞動契約之法律關係，請求確認兩
    造間之僱傭關係存在，並請求上訴人自107年3月1日起至被
    上訴人復職日之前一日止，按月於次月末日前給付1萬6,000
    元，及自各期給付日翌日起至清償日止，按年息5%計算之利
    息，為無理由，不應准許。原審為上訴人敗訴之判決，尚有
    未洽。上訴意旨指摘原判決不當，求予廢棄，為有理由，爰
    由本院予以廢棄，並改判如主文第2項所示。
六、本件事證已臻明確，兩造其餘之攻擊或防禦方法及所用之證
    據，經本院斟酌後，認均不足以影響本判決結果，爰不逐一
    論述。
七、據上論結，本件上訴人之上訴為有理由，依民事訴訟法第45
    0條、第78條，判決如主文。
中　　華　　民　　國　 108　　年　　12　　月　　25　　日
                  勞工法庭  
                      審判長法  官  魏麗娟
                            法  官  陳慧萍
                            法  官  潘進柳
正本係照原本作成。
如不服本判決，應於收受送達後20日內向本院提出上訴書狀，其
未表明上訴理由者，應於提出上訴後20日內向本院補提理由書狀
（均須按他造當事人之人數附繕本）上訴時應提出委任律師或具
有律師資格之人之委任狀；委任有律師資格者，另應附具律師資
格證書及釋明委任人與受任人有民事訴訟法第466 條之1第1項但
書或第2項（詳附註）所定關係之釋明文書影本。如委任律師提
起上訴者，應一併繳納上訴審裁判費。
中　　華　　民　　國　　108 　年　　12　　月　　26　　日
　　　　　　　　　　        書記官  廖婷璇
附註：
民事訴訟法第466條之1（第1項、第2項）：
對於第二審判決上訴，上訴人應委任律師為訴訟代理人。但上訴
人或其法定代理人具有律師資格者，不在此限。
上訴人之配偶、三親等內之血親、二親等內之姻親，或上訴人為
法人、中央或地方機關時，其所屬專任人員具有律師資格並經法
院認為適當者，亦得為第三審訴訟代理人。